臺灣臺中地方法院民事裁定              100年度抗字第231號
抗  告  人  卓辰駿
相  對  人  蕭語童
上列當事人間本票裁定事件，抗告人對於中華民國100年8月8日
本院民事庭所為之裁定（100年度司票字第3530號），提起抗告
，本院合議庭裁定如下：
    主    文
抗告駁回。
抗告程序費用新臺幣壹仟元由抗告人負擔。
    理    由
一、抗告意旨略以：本票發票人經為免除拒絕證書之記載時，執
    票人得不請求作成拒絕證書，而行使追索權，然執票人在行
    使追索權前，仍應於所訂期限內為付款之提示。本件執票人
    於到期日並未向抗告人為提示及催討，原審不查而裁定准相
    對人強制執行之聲請，實非適法，為此提起抗告，請求廢棄
    原裁定，更為合法之裁定等語。
二、按執票人向本票發票人行使追索權時，得聲請法院裁定後強
    制執行，票據法第123條定有明文。又本票執票人，依票據
    法第123條規定，聲請法院裁定許可對發票人強制執行，係
    屬非訟事件，此項聲請之裁定，及抗告法院之裁定，僅依非
    訟事件程序，以審查強制執行許可與否，並無確定實體上法
    律關係存否之效力，法院僅就本票形式上之要件是否具備予
    以審查，即為已足，至於當事人間實體上之爭執，應循訴訟
    程序以資解決，要非非訟裁定法院所得審酌（最高法院56年
    台抗字第714號、57年台抗字第76號判例參照）。次按匯票
    上雖有免除作成拒絕證書之記載，執票人仍應於所定期限內
    ，為承兌或付款之提示，但對於執票人主張未為提示者，應
    負舉證之責，票據法第95條定有明文，且依同法第124條之
    規定，於本票準用之。本件相對人主張：其執有抗告人所簽
    發如原裁定主文所示之本票，並免除作成拒絕證書，詎屆期
    提示未獲付款，依票據法第123條規定聲請裁定許可強制執
    行等情，已據其提出本票1張為證，原裁定予以准許，即無
    不合。查前揭本票既載明免除作成拒絕證書，且執票人即相
    對人於聲請本票裁定准許強制執行時已主張其經提示未獲付
    款，則相對人聲請裁定准予強制執行時，自毋庸提出已為付
    款提示之證據。發票人即抗告人如主張相對人未為提示，依
    票據法第124條準用同法第95條但書之規定，應由其負舉證
    之責。本件抗告人既未能舉證證明相對人未為付款之提示，
    其所為之抗告即難認有理由，應予駁回。
三、據上論結，本件抗告為無理由，依非訟事件法第46條、第21
    條第2項、第24條第1項，民事訴訟法第495條之1第1項、第4
    49條第1項、第78條，裁定如主文。
中    華    民    國   100    年    9     月    29    日
                  民事第二庭    審判長法  官    王  銘
                                      法  官    吳崇道
                                      法  官    黃炫中
正本係照原本作成。
本裁定不得抗告。
中    華    民    國   100    年    10    月    4     日
                                書記官